【裁判字號】    98,訴,1649
【裁判日期】    990211
【裁判案由】    偽造有價證券
【裁判全文】
臺灣高雄地方法院刑事判決              98年度訴字第1649號
公  訴  人  臺灣高雄地方法院檢察署檢察官
被      告  乙○○
選任辯護人  康清敬律師
上列被告因偽造有價證券案件，經檢察官提起公訴（98年度調偵
字第1118號），本院判決如下：
    主  文
乙○○犯偽造有價證券罪，處有期徒刑貳年。扣案本票壹紙（發
票人：乙○○、甲○○，發票日：九十六年十二月三十日，面額
：新臺幣陸萬元）有關偽造共同發票人「甲○○」部分（即「甲○○」簽名及署押各壹枚），沒收之。
    事  實
一、乙○○因生意週轉不靈缺錢花用，竟基於意圖供行使之用而
    偽造有價證券之犯意，於民國96年12月30日，先在其所有票
    號360653號之本票發票人欄內以乙○○名義簽名及按捺指印
    後，未經其配偶甲○○之同意或授權，擅自在該本票之發票
    人欄內偽造甲○○之簽名，並在該簽名上以甲○○之名義按
    捺指印，及填載發票日期「96年12月30日」、面額新臺幣（
    下同）「陸萬元整」後，佯以其與甲○○為共同發票人簽發
    上開本票一紙後，於同日持以向丙○○借款60,000元（乙○○另涉詐欺部分，業經臺灣高雄地方法院檢察署檢察官以98
    年度調偵字第1118號為不起訴處分確定）。嗣因乙○○未遵
    期還款，丙○○乃持上開本票向甲○○求償，經甲○○表示
    並未開立該本票，始悉上情。
二、案經丙○○訴由臺灣高雄地方法院檢察署檢察官偵查起訴。
    理  由
一、按被告以外之人於審判外之陳述，雖不符刑事訴訟法第159
    條之1 至第159 條之4 之規定，而經當事人於審判程序同意
    作為證據，法院審酌該言詞陳述或書面陳述作成時之情況，
    認為適當者，亦得為證據；又當事人、代理人或辯護人於法
    院調查證據時，知有第159 條第1 項不得為證據之情形，而
    未於言詞辯論終結前聲明異議者，視為有前項之同意，刑事
    訴訟法第159 條第1 項、第159 條之5 分別定有明文。查本
    案判決所引用其他各項證據（含傳聞證據、非傳聞證據及符
    合法定傳聞法則例外之證據）之證據能力，檢察官、被告乙○○及辯護人於本院審判程序時，均表示無意見，並同意引
    為證據，且於本院言詞辯論終結前，對於卷附具有傳聞證據
    性質之證據，既均已知其情，卻未聲明異議，本院認該具有
    傳聞證據性質之證據，亦無任何違法取證之不適當情形，以
    之作為證據使用係屬適當，自均具有證據能力。
二、訊據被告對上揭事實坦承不諱，核與證人即被告配偶甲○○
    、證人即告訴人丙○○於偵查中證述之情節相符（見偵一卷
    第9 至11、15至17頁），並有偽造之票號360653號本票一紙
    扣案可證（影本見偵一卷第3 頁），及扣案之上開本票可證
    ，足認被告之自白應與事實相符，得為認定犯罪之依據。從
    而，本件事證明確，被告上開犯行，堪以認定，應依法論科
    。
三、論罪科刑：
  (一)核被告所為，係犯刑法第201 條第1 項之偽造有價證券罪。
    被告偽造有價證券而復持以行使，其行使之低度行為，為偽
    造之高度行為所吸收，其偽造他人署押之行為，係偽造有價
    證券之階段行為，均不另論罪。又刑法第201 條第1 項偽造
    有價證券罪之法定最低本刑為3 年以上有期徒刑，其立法意
    旨在維護市場秩序，保障交易信用，本件考量被告自稱因生
    意週轉不靈，一時思慮不週，致罹刑章，且其偽造之本票僅
    一張，數量甚少，面額為60,000元，金額非鉅，且該偽造之
    本票在交付告訴人後，即未再轉讓他人，對於票據流通及市
    場金融秩序危害尚低，核與一般偽造票據以行使之惡性犯行
    有間，且被告上開借款係供作擔保，被害人即債權人告訴詐
    欺部分業經不起訴處分確定，足認對被害人之不法侵害亦屬
    輕微，參以被告於偵查中及本院審理時均能坦承犯行，犯後
    態度尚可，又已與告訴人達成和解，有和解筆錄一紙在卷可
    憑（見偵二卷第33頁），倘處以法定本刑之最低刑度有期徒
    刑3 年，猶嫌過重，本件可謂情輕法重，被告犯罪情狀確有
    可憫恕之處，爰依刑法第59條規定酌量減輕其刑。
  (二)爰審酌被告明知未得其配偶甲○○之同意，竟於本票上偽造
    甲○○之簽名及指印後，持以向告訴人借款獲取不法利益，
    使告訴人受有財物損害，甲○○亦因而遭人追討債務，更害
    及有價證券之交易安全，行為實屬不該，惟念及其犯後終能
    坦承犯行，態度尚可，亦與告訴人達成和解，然其並未依約
    還款，並考量其犯罪目的、手段、偽造本票張數及偽造本票
    面額6,0000元等一切情狀，量處如主文所示之刑，以資懲儆
    。又按票據之偽造或票據上簽名之偽造，不影響於真正簽名
    之效力，票據法第15條定有明文，而偽造之本票固應依刑法
    第205 條規定宣告沒收，惟如發票人有二人以上，其中僅部
    分發票人係偽造，對於真正發票人部分仍屬有效之票據，自
    不在應依法沒收之列，而票據權利之行使與票據本身不能分
    離，於此情形法院為沒收之宣告時，僅諭知偽造部分（即偽
    造發票人部分）沒收即可，不得將該紙票據本體宣告沒收，
    而剝奪合法持有人對於真正發票人之權利，最高法院84年台
    上字第1550號判例、89年度台上字第2017號判決意旨可資參
    照。本件扣案以被告及甲○○為共同發票人之本票，僅甲○○為發票人部分係屬偽造，被告作為發票人之一之簽名既為
    真正，其為發票人部分則仍屬有效之票據，依上開說明，應
    僅就發票人「甲○○」部分，依刑法第205 條宣告沒收。至
    本票上偽造之「甲○○」署名及指印各一枚，因該本票「甲○○」共同發票部分業經諭知沒收而包括在內，爰不予重複
    宣告沒收，附此敘明。
據上論斷，應依刑事訴訟法第299 條第1 項前段，刑法第201 條
第1 項、第59條、第205 條，刑法施行法第1 條之1 第1 項、第
2 項前段，判決如主文。
本案經檢察官王清海到庭執行職務。
中    華    民    國    99    年    2     月    11    日
                  刑事第十八庭  審判長法  官  李東柏
                                      法  官  陳芸珮
                                      法  官  周佳佩
以上正本證明與原本無異。
如不服本判決應於收受送達後10日內向本院提出上訴書狀，並應
敘述具體理由；如未敘述上訴理由者，應於上訴期間屆滿後20日
內向本院補提理由書（均須按他造當事人之人數附繕本）「切勿
逕送上級法院」。
中    華    民    國    99    年    2     月    11    日
                                      書記官  王立山
附錄本案論罪科刑法條：
刑法第201 條
意圖供行使之用，而偽造、變造公債票、公司股票或其他有價證
券者，處3 年以上10年以下有期徒刑，得併科3,000 元以下罰金
。
行使偽造、變造之公債票、公司股票或其他有價證券，或意圖供
行使之用，而收集或交付於人者，處1 年以上7 年以下有期徒刑
，得併科3,000 元以下罰金。

司法院資訊處製作；財團法人民間司法改革基金會備份。
